【裁判字號】    89,訴緝,3
【裁判日期】    890327
【裁判案由】    違反槍砲彈藥刀械管制條例等
【裁判全文】
臺灣士林地方法院刑事判決
    公  訴  人  臺灣士林地方法院檢察署檢察官
    被      告  張恩榮
    選任辯護人  魏錦芳
    被      告  乙○○
    指定辯護人  本院公設辯護人  姜惠如
右列被告因違反槍砲彈藥刀械管制條例等案件，經檢察官提起公訴 (八十八年度偵字
第一四０一號)，本院判決如左：
    主  文
張恩榮未經許可，寄藏可發射子彈具有殺傷力之改造玩具手槍，累犯，處有期徒刑壹
年肆月，併科罰金新台幣萬元，罰金如易服勞役以佰元即新台幣玖佰元折算壹日
，扣案改造玩具手槍壹把（槍枝管制編號：0000000000號）、彈匣壹個、
子彈拾貳顆，及火藥零點貳零公克均沒收；又持有第二級毒品，累犯，處有期徒刑
月，扣案之第二級毒品大麻驗餘淨重貳點壹玖玖捌公克，沒收銷燬之；又變造關於服
務之證書，足以生損害於公眾及他人，累犯，處有期徒刑月，扣案李志成義警證上
張恩榮之照片壹幀沒收；應執行有期徒刑壹年捌月，併科罰金新台幣萬元，罰金如
易服勞役以佰元即新台幣玖佰元折算壹日，扣案改造玩具手槍壹把（槍枝管制編號
：0000000000號）、彈匣壹個、子彈拾貳顆、火藥零點貳零公克、第二級
毒品大麻驗餘淨重貳點壹玖玖捌公克及李志成義警證上張恩榮之照片壹幀均沒收，其
中第二級毒品大麻並銷燬之。
乙○○無罪。
    事  實
一、張恩榮前因違反麻醉藥品管理條例案件，經法院判處有期徒刑五月確定，並於民
    國八十七年二月二十四日易科罰金執行完畢，猶不知悔改，因其友人鄭文偉將入
    監服刑，而於八十七年六月間某日，在台北市○○街、安居街口，將其所有之可
    發射子彈具有殺傷力之仿COLT廠半自動手槍製造之玩具金屬手槍更換已貫通土造
    金屬槍管而成之改造玩具手槍一把（含彈匣一個，槍枝管制編號0000000000），
    、具有殺傷力之子彈十二發，及彈藥主要組成零件之火藥淨重０．三０公克（嗣
    取０．一０公克鑑驗用罄，餘０．二０公克，內含硝化甘油、硝化纖維及二苯基
    胺）交張恩榮保管寄藏，張恩榮並自是日起，未經許可寄藏上開槍彈及火藥在其
    台北縣汐止市○○街十六巷十號地下一樓。嗣張恩榮因向姓名年籍不詳綽號「老
    板」之男子購買大量安非他命施用（張恩榮施用毒品部分，由檢察官另行處理）
    ，綽號「老板」者，即於八十八年一月十八日，在台北市○○街附近贈與張恩榮
    第二級毒品大麻（淨重二．三八公克，經三次取樣鑑驗，餘二．一九九八公克）
    ，張恩榮並自斯時起持有之。於同年十二月間某日，張恩榮復在台北市○○街近
    基隆路之某撞球場，見李志成將其所有之義警證棄置在垃圾桶內，張恩榮因案遭
    通緝，為避警盤查，竟起變造義警證之犯意，將該義警證拾回上開住處，將李志
    成之照片卸下，換貼其之照片，變造關於服務證書之義警證，足以生損害於李志
    成及警察機關管理義警證之正確性。後於八十八年一月二十日晚上十一時許，經
    警至上址查獲，並扣得前開各物。
二、案經臺北市政府警察局報告臺灣士林地方法院檢察署檢察官偵查起訴。
    理  由
甲、被告張恩榮部分
一、訊據被告張恩榮，固坦承扣案之上開槍枝（含彈匣）、子彈及火藥係友人交其保
    管，並自八十八年一月十八日起持有第二級毒品大麻，及在八十七年十二月間，
    在上址住處換貼自己之照片於李志成之義警證上等情不諱，並有扣案如事實欄所
    載之槍枝、子彈、火藥、大麻、變造之李志成義警證附卷足資佐證，而上開槍、
    彈等經送內政部警政署刑事警察局鑑驗結果，認送鑑手槍係仿COLT廠半自動手槍
    製造之玩具金屬手槍更換已貫通土造金屬槍管而成之改造之玩具手槍，可擊發子
    彈，具殺傷力；送鑑子彈十七顆中，經試射，有十二顆可擊發，認具殺傷力，餘
    五顆無殺傷力等情，有該局八十八年三月一日刑鑑字第一六八六五號、八十八年
    七月十三日八八刑鑑字第六二五四八號及八十九年一月十九日八九刑鑑字第六二
    三四號鑑驗通知書及函在卷可稽。另扣案疑似大麻膏之物，經送台北市政府警察
    局刑事警察大隊、法務部調查局及憲兵司令部刑事鑑識中心鑑驗，均認含第二級
    毒品大麻成分，此有各該大隊、局及中心之鑑定通知書、鑑驗通知書計三紙可佐
    。至送驗火藥，經送內政部警政署刑事警察局鑑驗結果，檢出硝化甘油、硝化纖
    維及二苯基胺等情，有該局八十八年一月二十六日刑鑑字第七一五九號鑑驗通知
    書可資佐證。堪認被告寄藏之槍枝(含彈匣)一支、子彈十二顆均具殺傷力，而火
    藥內含上開各物，及持有之毒品含大麻成分，暨換貼其照片在李志成之義警證上
    。次查上開槍、彈及火藥，乃鄭文偉於八十七年六月間，因要入監服刑故交被告
    保管等情，業據被告張恩榮於警訊、偵查及本院初訊時及共同被告乙○○於警訊
    時供述在卷，雖被告於本院提訊證人鄭文偉時改稱：係「徐振發」於八十七年十
    二月初交付云云，共同被告乙○○亦附和其詞，證人鄭文偉則證稱：其於八十七
    年一月十日即入監服刑，上開槍、彈及火藥非其交被告張恩榮保管云云，經查：
    被告張恩榮前均一致供稱因鄭文偉要入監服刑，才在八十七年六月間交槍、彈及
    火藥予其保管，共同被告乙○○於警訊中亦稱係「阿偉」給被告張恩榮，而鄭文
    偉係於八十七年七月十日入台灣台北監獄服刑等情，則有本院法務部在監在押資
    料表可稽，鄭文偉稱其八十七年一月間即入監，核與事實不符。查鄭文偉係於八
    十七年七月間始入監服刑，則被告張恩榮於警訊稱因鄭文偉將入監服刑，故於八
    十七年六間交上開槍、彈及火藥予其保管等語，應堪採信，其嗣後翻稱係徐振發
    所給云云，應係見證人鄭文偉到庭，懼於鄭文偉而為之不實供述。次查依內政部
    八十六年十一月二十四日台八六內警字第八六七０六八三號公告之「各類槍砲、
    彈藥主要組成零件種類」，火藥屬炸彈及爆裂物之主要組成零件，且扣案火藥核
    無該公告附註欄所述之「無法供組成槍砲、彈藥之用」之情形，是辯護人辯稱扣
    案火藥無法供組成槍砲、彈藥之用，顯為卸責之詞，不足採信。另被告變造李志
    成之義警證，自有生損害於李志成及警察機關管理義警證之正確性。又被告雖另
    辯稱遭警刑求等語，共同被告乙○○亦證稱警察有打張恩榮等語，訊之證人即承
    辦警員甲○○則稱：未刑求被告，亦無刑求之必要云云，查縱令被告於警訊遭刑
    求，而其警訊筆錄不足採為證據，惟依其餘卷證，仍足證明被告上開犯行，是被
    告上開刑求之答辯，亦不足卸責。至被告所拾獲之李志成義警證，乃李志成棄置
    於垃圾桶內，是非屬李志成遺失或離其所有之物，是此部分與刑法侵占遺失物構
    成要件尚不相侔，附此敘明。綜上所述，被告之犯行事證明確，洵堪認定，應依
    法論科。
二、核被告寄藏前開槍、彈及火藥之行為，係犯槍砲彈藥刀械管制條例（下稱槍砲條
    例）第十一條第四項未經許可寄藏可發射子彈具有殺傷力之改造玩具手槍罪、同
    條例第十二條第四項未經許可寄藏子彈罪及同條例第十三條第四項之未經許可寄
    藏彈藥之主要組成零件罪。其同時寄藏上開手槍、子彈及火藥，係一個寄藏行為
    而觸犯上開三罪名，屬想像競合犯，應從一重之未經許可寄藏可發射子彈具有殺
    傷力之改造玩具手槍罪處斷；被告持有含大麻成分毒品之行為，係犯毒品危害防
    制條例第十一條第二項之持有第二級毒品罪；被告變造李志成義警證部分，係犯
    刑法第二百十二條變造關於服務之證書罪。被告寄藏具殺傷力之子彈計十二顆，
    公訴人於犯罪事實欄僅記載五顆，餘七顆雖未起訴，惟此部分與前開經本院論罪
    科刑之槍砲條例第十一條第四項、第十二條第四項及第十三條第四項罪間，有想
    像競合之裁判上一罪關係，本院自得併予審理。另被告寄藏之槍枝乃仿COLT廠半
    自動手槍製造之玩具金屬手槍更換已貫通土造金屬槍管而成之具殺傷力可發射子
    彈之改造玩具手槍，屬槍砲條例第十一條所稱之槍枝，公訴人認屬該條例第七條
    之槍枝，而以槍砲條例第七條第四項起訴，起訴法條容有違誤，起訴法條應予變
    更。被告所犯前開三罪間，犯意各別，罪名互異，應分論併罰。被告有事實欄所
    載之犯罪科刑執行情形，有台灣高等法院檢察署刑案紀錄簡覆表一份在卷可稽，
    其於五年內再犯本件有期徒刑以上之各罪，均為累犯，均應依刑法四十七條之規
    定加重其刑。爰審酌被告犯罪手段、目的、寄藏槍枝、子彈、火藥及毒品之種類
    、數量及時間、犯罪所造成之損害，暨犯後態度等一切情狀，各量處如主文所示
    之情，罰金部分並諭知易服勞役之折算標準，並定應執行刑，及罰金部分諭知易
    服勞役之折算標準
三、按「人民身體之自由應予保障，憲法第八條設有明文。限制人身自由之法律，其
    內容須符合憲法第二十三條所定要件。保安處分係對受處分人將來之危險性所為
    拘束其身體、自由等之處置，以達教化與治療之目的，為刑罰之補充制度。本諸
    法治國家保障人權之原理及刑法之保護作用，其法律規定之內容，應受比例原則
    之規範，使保安處分之宣告，與行為人所為行為之嚴重性、行為人所表現之危險
    性，及對於行為人未來行為之期待性相當。槍砲彈藥刀械管制條例第十九條第一
    項規定：『犯第七條、第八條、第十條、第十一條、第十二條第一項至第三項、
    第十三條第一項至第三項之罪，經判處有期徒刑者，應於刑之執行完畢或赦免後
    ，令入勞動場所，強制工作，其期間為三年。』此項規定不問對行為人有無預防
    矯治其社會危險性之必要，一律宣付強制工作三年，限制其中不具社會危險性之
    受處分人之身體、自由部分，其所採措施與所欲達成預防矯治之目的及所需程度
    ，不合憲法第二十三條所定之比例原則。犯上開條例第十九條所定之罪，不問對
    行為人有無預防矯治其社會危險性之必要，一律宣付強制工作三年之部分，與本
    解釋意旨不符，應自本解釋公布之日起不予適用。犯該條例第十九條第一項所列
    舉之罪，依個案情節符合比例原則部分，固應適用該條例宣告保安處分；至不符
    合部分而應宣告保安處分者，則仍由法院斟酌刑法第九十條第一項規定之要件，
    依職權為之，於此，自無刑法第二條第二項之適用，亦即仍有從新從輕原則之適
    用」，司法院大法官釋字第四七一號解釋參照。查被告雖係犯槍砲彈藥刀械管制
    條例第十一條第四項之罪，並經本院判處有期徒刑，惟其未曾有暴力犯罪之前科
    ，有台灣高等法院檢察署刑案紀錄簡覆表一份附卷可佐，是尚難認其具有社會危
    險性，亦無犯罪習慣或以犯罪為常業或因遊蕩或懶惰成習而犯罪之情形，且其雖
    寄藏可發射子彈具有殺傷力之槍枝，惟非供其本人犯罪或預備犯罪之用，此經本
    院判處有期徒刑，已足以達到預防其再犯之特別目的，因認對被告尚無預防矯治
    其社會危險性之必要，揆諸上開解釋意旨，應無槍砲彈藥刀械管制條例第十九條
    第一項或刑法第九十條第一項規定之適用，故不併予宣告於刑之執行完畢或赦免
    後，令入勞動場所強制工作，併此敘明。
四、扣案之可發射子彈具有殺傷力之仿COLT廠半自動手槍製造之玩具金屬手槍更換已
    貫通土造金屬槍管而成之改造玩具手槍一把（含彈匣一個，槍枝管制編號000000
    0000），具有殺傷力之子彈十二發，及彈藥主要組成零件之火藥（淨重０．三０
    公克，嗣取０．一０公克鑑驗用罄，餘０．二０公克，內含硝化甘油、硝化纖維
    及二苯基胺）及第二級毒品大麻（淨重二．三八公克，經三次取樣鑑驗，餘二．
    一九九八公克），均為違禁物，各依法於宣告各該罪之主刑項下諭知沒收，第二
    級毒品部分並應依法宣告銷燬之。至扣案之李志成義警證上所貼之張恩榮照片一
    幀，乃被告所有，且屬被告犯罪所用，同應依法於被告變造文書罪刑之主刑項下
    宣告沒收。至上開大麻、火藥鑑析用罄部分，應認業已滅失，無從諭知沒收，附
    此敘明。
乙、被告乙○○部分：
一、公訴意旨略以：被告乙○○係被告張恩榮之同居女友。於八十七年六月間在台北
    市○○街、安居街口，張恩榮向「鄭文偉」收受保留手槍乙支（仿COLT廠半自動
    手槍，具有殺傷力）、彈匣、子彈成品（其中五顆具有殺傷力）、火藥等物，並
    藏匿於住處與鍾女共同持有，且向綽號「老板」之男子購買大麻膏與被告乙○○
    共同持有。因認被告乙○○涉犯槍砲彈藥刀械管制條例及毒品危害防制條例罪嫌
    。
二、按犯罪事實應依證據認定之，無證據不得推定其犯罪事實，又不能證明被告犯罪
    者，應諭知無罪判決，刑事訴訟法第一百五十四條、第三百零一條第一項分別定
    有明文。
三、訊之被告乙○○，堅決否認持有上開槍枝、子彈、火藥及毒品大麻膏等物，辯稱
    ：上開各物非其持有，至警查獲時，始知有上開各物等語。按刑罰中「持有」之
    罪成立者，不僅客觀上行為人需有持有之行為，更需行為人主觀上有持有之意，
    即將之置於自己實力支配下之意思。查如前述，上開槍枝、子彈及火藥，乃鄭文
    偉託被告張恩榮保管，大麻則為綽號「老板」者因被告張恩榮購買大量安非他命
    ，而附贈被告張恩榮。又鄭文偉與被告乙○○不熟，僅見過一、二次面，及張恩
    榮向「老板」買安非他命時，乙○○並不在場等情，業據被告張恩榮及證人鄭文
    偉述明在卷，堪認鄭文偉未交前述槍枝等物予被告乙○○，及「老板」者僅交付
    大麻予張恩榮。次查被告張恩榮雖稱：八十七年十二月間，其與被告乙○○搬至
    台北縣汐止市○○街十六巷十號地下一樓賃居時，乙○○有看到該批槍枝、子彈
    等物之語，然依此僅能證明被告乙○○知屋內有上開各物，尚難依此而認其有持
    有之行為及持有之意思。既無證據證明被告乙○○有持有上開各物之行為及意思
    ，即難憑上開各物係自乙○○與張恩榮同居處之台北縣汐止市○○街十六巷十號
    地下一樓扣得，即推認被告乙○○有與張恩榮共同持有之犯行。綜上所述，並無
    證據證明被告乙○○有上開犯行。此外，復查無證據足資認定被告乙○○有公訴
    人所指之犯行，不能證明被告犯罪，依法自應諭知無罪之判決。
丙、據上論斷，應依刑事訴訟法第二百九十九條第一項前段、第三百條、第三百零一
    條第一項，槍砲彈藥刀械管制條例第十一條第四項、第十二條第四項、第十三條
    第四項，毒品危害防制條例第十一條第二項、第十八條第一項前段、刑法第十一
    條、第二百十二條、第五十五條、第四十七條、第四十二條第二項、第三十八條
    第一項第一款、第二款、第五十一條第五款、第九款，罰金罰鍰提高標準條例第
    一條前段，現行法規所定貨幣單位折算新台幣條例第二條，判決如主文。
本案經檢察官徐文豪到庭執行職務
中        華        民        國    八十九    年    三    月    二十七  日
                                  臺灣士林地方法院刑事第四庭
                                                法  官  江  翠  萍
右正本證明與原本無異。
如不服本判決，應於判決送達後十日內，向本院提出上訴狀。
                                                書記官  陳  淑  女
中        華        民        國    八十九    年    三    月    二十九  日
附錄本案論罪科刑法條：
槍砲彈藥刀械管制條例第十一條第四項：
  未經許可，持有、寄藏或意圖販賣而陳列第一項所列槍砲者，處一年以上七年以下
有期徒刑，併科新臺幣七百萬元以下罰金。
第一項及第三項之未遂犯罰之。
槍砲彈藥刀械管制條例第十二條第四項：
未經許可，持有、寄藏或意圖販賣而陳列子彈者，處五年以下有期徒刑，併科新臺幣
三百萬元以下罰金。
槍砲彈藥刀械管制條例第十三條第四項：
未經許可攜帶刀械而有左列情形之一者，處一年以下有期徒刑：
四、未經許可，持有、寄藏或意圖販賣而陳列第一項所列零件者，處六月以上五年以
    下有期徒刑，併科新臺幣三百萬元以下罰金。
毒品危害防制條例第十一條第二項：
  持有第二級毒品者，處二年以下有期徒刑、拘役或新臺幣三萬元以下罰金。
刑法第二百十二條：
偽造、變造護照、旅券、免許證、特許證及關於品行、能力、服務或其他相類之證書
、介紹書，足以生損害於公眾或他人者，處一年以下有期徒刑，拘役或三百元以下罰
金。


司法院資訊處製作；財團法人民間司法改革基金會備份。
